臺灣臺中地方法院刑事判決
109年度交簡上字第359號
上  訴  人  臺灣臺中地方檢察署檢察官
上  訴  人
即  被  告  王宣藻


選任辯護人  林明毅律師
上列上訴人因被告過失傷害案件，不服本院臺中簡易庭109年10
月22日109年度中交簡字第2341號刑事簡易判決（聲請簡易判決
處刑案號：109年度偵字第13163號）提起上訴，本院管轄之第二
審合議庭判決如下：
    主    文
上訴駁回。
    犯罪事實
一、王宣藻知悉其前因拒絕接受酒測而遭註銷駕駛執照，仍於民
    國108年10月25日下午4時57分許，駕駛車牌號碼000-0000號
    自用小客車，沿臺中市南區文心南路，由復興路往高工路方
    向行駛，途經文心南路與大慶街1段之交岔路口，原應注意
    車前狀況，並隨時採取必要之安全措施，而依當時天候晴，
    日間自然光線，路面鋪裝柏油、乾燥、無缺陷、無障礙物、
    視距良好，客觀上並無不能注意之情形，竟疏未注意及此，貿
    然直行，適有董妍淋駕駛牌照號碼APY-8192號自用小客車，沿
    相同道路，由相同方向行駛於王宣藻之車輛前方，因交通號誌
    轉為紅燈而停止，其車輛車尾遭王宣藻之車輛車頭追撞，因而受
    有暈眩、腦震盪、頸部四肢軀幹挫傷、頸椎外傷性椎間盤突
    出第三、四、五、六節神經壓迫、疑腰椎椎間盤突出神經壓
    迫之傷害。
二、案經董妍淋告訴臺灣臺中地方檢察署檢察官偵查後聲請簡易
    判決處刑。
    理    由
壹、證據能力方面
一、按被告以外之人於審判外之陳述雖不符刑事訴訟法第159條
    之1至之4等4條之規定，而經當事人於審判程序同意作為證
    據，法院審酌該言詞陳述或書面陳述作成時之情況，認為適
    當者，亦得為證據；當事人、代理人或辯護人於法院調查證
    據時，知有刑事訴訟法第159條第1項不得為證據之情形，而
    未於言詞辯論終結前聲明異議者，視為有前項之同意，同法
    第159條之5定有明文。其立法意旨，在於確認當事人對於傳
    聞證據有處分權，得放棄反對詰問權，同意或擬制同意傳聞
    證據可作為證據，屬於證據傳聞性之解除行為，如法院認為
    適當，不論該傳聞證據是否具備刑事訴訟法第159條之1至第
    159條之4所定情形，均容許作為證據，不以未具備刑事訴訟
    法第159條之1至第159條之4所定情形為前提（最高法院104
    年度第3次刑事庭會議決議參照）。本案判決下列所引用被
    告王宣藻以外之人於審判外之陳述，對被告王宣藻而言，性
    質上屬傳聞證據，惟經本審審理時提示並告以要旨，經公訴
    人、被告及其選任辯護人表示意見，均未於言詞辯論終結前
    聲明異議，本審審認上開證據作成時之情況，應無違法取證
    或不當情事，與本案待證事實間復具有相當之關聯性，以之
    作為證據應屬適當，依刑事訴訟法第159條之5規定，自有證
    據能力。
二、又傳聞法則乃對於被告以外之人於審判外之言詞或書面陳述
    而為之規範。本案判決以下引用之非供述證據，並無刑事訴
    訟法第159條第1項規定傳聞法則之適用，經本審於審理時依
    法踐行調查證據程序，與本案待證事實具有自然之關聯性，
    且無證據證明係公務員違法取得之物，依法自得作為證據。
貳、實體方面
一、認定犯罪事實所憑之證據及理由
    訊據被告固坦承有於上揭108年10月25日下午5時30分駕駛車
    牌號碼000-0000號自用小客車，行經臺中市南區文心南路與
    大慶街1段交岔路口時，因未注意前方交通號誌已轉為紅燈
    貿然前行，而與告訴人駕駛之車牌號碼000-0000號自用小客
    車發生碰撞等情，然矢口否認有何本案犯行，辯稱伊主觀上
    並不清楚伊之普通小型汽車駕駛執照已遭註銷，並無無照駕
    駛之故意，且告訴人於事故發生時並無外傷，所受之頸椎及
    腰椎之傷勢均屬「退化性」性質與本件交通事故無涉等語置
    辯。經查：　　
（一）被告因未注意交通號誌變換貿然前行，而於上揭時地與告
      訴人發生碰撞一事，業據被告所於警詢、偵查及本院審理
      時自承在卷，並有道路交通事故現場圖、道路交通事故調
      查報告表（一）、（二）各1份、現場及車損照片共18幀
      在卷可稽（見發查卷第49頁至第64頁），足見被告上揭所
      陳有相當證據可佐，此部分事實自可認定。
（二）被告行為與告訴人傷勢間具有因果關係
　　1.按刑法上之過失，固以過失行為與結果之間，於客觀上有
      因果關係存在為必要；然此所謂因果關係，並不以過失行
      為係結果發生之直接原因為限，僅以有相當之因果關係存
      在，即足當之。而行為之於結果，是否具有相當因果關係
      ，應依事後之立場，客觀地審查行為當時之具體事實，如
      認某行為確為發生結果之相當條件者，該行為即有原因力
      ；至若某行為與行為後所生之條件相結合而始發生結果者
      ，亦應就行為時所存在之事實，為客觀之事後審查，如認
      為有結合之必然性者，則該行為仍不失為發生結果之原因
      ，應認具有相當因果關係（最高法院90年度台上字第5164
      號判決意旨參照）。
    2.查告訴人受有暈眩、腦震盪、頸部四肢軀幹挫傷、頸椎外
      傷性椎間盤突出第三、四、五、六節神經壓迫、疑腰椎椎
      間盤突出神經壓迫等傷害，分別有中國醫藥大學附設醫院
      108年10月25日、同年11月4日之診斷證明書各1紙附卷可
      參（見發查卷第37頁；偵卷第17頁）。參以告訴人於本案
      車禍事故發生後，旋於當日晚間7時11分許前往中國醫藥
      大學附設醫院就診，當時即經診斷有暈眩、腦震盪、頸部
      四肢軀幹挫傷之傷勢，有上開診斷證明書存卷足按（見發
      查卷第37頁），其後復於108年10月28日、11月4日至該院
      門診就醫，除上揭傷勢外，另經診斷有頸椎外傷性椎間盤
      突出第三、四、五、六節神經壓迫、疑腰椎椎間盤突出神
      經壓迫之傷害，亦有該院108年11月4日診斷證明書在卷可
      佐（偵卷第17頁），是告訴人確因案發當日至中國醫藥大
      學附設醫院就醫後，又至該院接受診治，可見告訴人前開
      就醫過程連續而未曾中斷。從而，告訴人於案發後即至中
      國醫藥大學附設醫院就醫，並經醫師診斷患有上揭2紙診
      斷證明書所載之傷害，確與案發時間密接；且依該院診斷
      證明書記載有關告訴人之傷勢，實與一般人坐在車內停等
      紅燈，並在毫無防備下遭受撞擊後所生之傷害情況相當，
      堪認告訴人經診斷所得之上揭傷害，確係在上開時、地，
      遭被告駕駛之車輛撞擊所致。又告訴人固於本件事故前之
      即有因頸部韌帶扭傷等症狀前往診所就診，有鴻濟中醫診
      所110年1月11日109鴻字第0005號函暨所附告訴人病歷資
      料可參（見本院簡上卷第81頁至第115頁），然觀諸告訴
      人於案發當日就診即有頭部外傷、後頸、背部疼痛、左上
      肢、雙下肢麻木等情形，經診斷確有「新出現的神經功能
      缺損」，此有中國醫藥大學附設醫院告訴人急診護理紀錄
      可佐（見偵卷第49頁），顯見告訴人所受上揭傷勢，確係
      因本件事故後而生，辯護人徒以病歷資料中記載「退化性
      」等字眼，主張告訴人上揭傷勢與本件事故無關，尚難憑
      採。況縱認告訴人於本件事故發生前，即有頸部相關痼疾
      ，然因本件車禍撞擊，加劇告訴人頸部之傷勢，甚而引發
      後續椎間盤突出神經壓迫之情形，參以前揭說明，自難認
      與被告本案之過失行為無涉，是被告此部分所辯自難為採
      。
　  3.是以，被告之過失駕車行為，與告訴人所受之傷害結果間
      ，具有相當因果關係，洵足認定。
（三）被告主觀上知悉其無駕駛執照
　　　查被告前於108年6月25日即因拒絕接受酒精濃度測試而違
      反道路交通管理處罰條例第35條第4項規定，遭罰鍰新臺
      幣9萬元、吊銷駕駛執照，並應參加道路交通安全講習，
      被告並於同日8時45分收受上開裁決書，有臺中市交通事
      件裁決處110 年1月4日中市交裁管字第1090109090號函暨
      所附違反道路交通管理事件裁決書、送達證書可參（見本
      院簡上卷第73頁至第77頁），其上更明確記載「駕駛執照
      限於108年7月25日前繳納、繳送」、「駕駛執照逾期不繳
      納、繳送者：...自處分確定之日起，逕行註銷駕駛執照
      」等文字，應認被告對於其因酒駕拒測規定，而於108年7
      月25日起即遭吊銷駕駛執照而屬無合格駕駛執照一事，有
      所認識。縱因系統未及登載導致警察到場處理本案事故時
      無從辨識被告駕駛執照是否業已吊銷，因而未另為舉發、
      甚而於道路交通事故調查報告表上記載被告領有合格駕駛
      執照，亦無從影響被告主觀上明知上情一事。且由被告辯
      稱其有數次前往監理所確認駕駛執照是否業經吊銷一事，
      益證被告主觀上確實對於其因酒駕拒測而遭吊銷駕駛執照
      一事有所認識，然仍駕駛自用小客車上路，主觀上顯有無
      駕駛執照駕車之故意，上揭所辯難以為採。
（四）綜上所述，本案事證明確，被告過失行為之犯行堪以認 
      定，應予依法論科。
二、按汽車駕駛人，無駕駛執照駕車、酒醉駕車，因而致人受傷
    或死亡，依法應負刑事責任者，加重其刑至2分之1，道路交
    通管理處罰條例第86條第1項定有明文。依其文義觀察，係
    就刑法第276條第1項之過失致人於死罪、同條第2項之業務
    過失致人於死罪，同法第284條第1項之過失傷害（及致重傷
    ）罪、同條第2項之業務過失傷害（及致重傷）罪之基本犯
    罪類型，對於加害人為汽車駕駛人（含機車駕駛人），於從
    事駕駛汽車之特定行為時無駕駛執照駕車、酒醉駕車，因而
    致人受傷或死亡之特殊行為要件予以加重處罰，已就上述刑
    法第276條第1、2項，同法第284條第1、2項各罪犯罪類型變
    更之個別犯罪行為予以加重，而成另一獨立之罪名，自屬刑
    法分則加重之性質（最高法院99年度台非字第198號判決參
    照）。是核被告所為，係犯道路交通管理處罰條例第86條第
    1項、刑法第284條前段之無駕駛執照駕車過失傷害罪，應依
    法加重其刑。
三、被告提起上訴部分
（一）被告上訴意旨略以：被告於行為時係有合格駕駛執照，應
      無道路交通管理處罰條例第86條加重規定之適用，且告訴
      人於事故現場並無外傷，頸椎與腰椎之病症係屬「退化性
      」性質，與本件事故並無關連。
（二）本案被告對於駕駛執照已遭吊銷一事有所認識，業經認定
      如前。又告訴人傷勢亦與被告之過失行為間具有因果關係
      ，審酌前揭卷證資料，亦可認定。是被告仍執前詞，否認
      犯行，提起上訴，惟被告所辯不可採，業據本院說明論駁
      如前，是被告上訴為無理由，應予駁回。
四、檢察官提起上訴部分　　　
（一）檢察官提起上訴意旨略以：被告迄今並未與告訴人和解，
      及賠償告訴人本件所受損害，原審量刑顯有過輕。
（二）按關於刑之量定，係實體法上賦予法院得為自由裁量之事
      項，倘其未有逾越法律所規定之範圍，或濫用其權限，即
      不得任意指摘為違法（最高法院75年台上字第7033號判決
      要旨參照）。又刑罰之量定，固屬法院自由裁量之職權行
      使，但仍應審酌刑法第57條所列各款事由及一切情狀，為
      酌量輕重之標準，並非漫無限制。在同一犯罪事實與情節
      ，如別無其他加重或減輕之原因，下級審法院量定之刑，
      亦無過重或失輕之不當情形，則上級審法院對下級審法院
      之職權行使，原則上應予尊重（最高法院85年度台上字第
      2446號判決意旨參照）。查原審經審理結果，認為被告犯
      上開罪名之事證明確，並以行為人責任為基礎，審酌被告
      未遵守交通規則，明知自己無普通小型車駕駛執照，仍無
      照駕車，雖有賠償代步費用新臺幣（下同）2萬4000元予
      告訴人，然因賠償金額有所差距而迄今調解未果，坦承部
      分犯行之犯後態度，並審酌被告智識程度、生活狀況、過
      失情節、告訴人所受損害等一切情狀，而量處有期徒刑4
      月，並諭知易科罰金之折算標準。核其採證、認事及用法
      ，未違反一般客觀存在之經驗法則、論理法則與證據法則
      ，量刑亦未逾越法律所規定之範圍，未濫用自由裁量之權
      限，難認原審量刑有何違法或不當之處，難認第一審簡易
      判決量刑有何違法或不當之情事。而是否達成和解充其量
      僅屬民事爭議，自難以被告未能與告訴人達成和解為由，
      一律從重量處，遑論告訴人就本案所受損害業已提起附帶
      民事訴訟，業由本院民事庭審理中，為被告所自陳（見本
      院卷一第167頁），自不應僅以雙方於原審未能達成和解
      為由，即認原審量刑有所失當，是檢察官提起上訴請求撤
      銷原判決另為適當之判決，亦為無理由。
五、綜上所述，檢察官及被告上訴意旨所指各情，均經原審加以
    審酌，是檢察官及被告上訴均無理由，俱應予駁回。
據上論斷，應依刑事訴訟法第455條之1第1項、第3項、第364條
、第368條，判決如主文。
本案經檢察官謝志明聲請簡易判決處刑，檢察官李斌、何建寬到
庭執行職務。
中    華    民    國  110     年    9     月    28    日
                  刑事第十九庭  審判長法  官  李婉玉    
                                      法  官  林雷安    
                                      法  官  吳逸儒
以上正本證明與原本無異。
本件判決不得上訴。
                                      書記官  陳俞君
中    華    民    國  110     年    9     月    28    日

附錄論罪科刑法條
道路交通管理處罰條例第86條（刑責之加重及減輕）
汽車駕駛人，無駕駛執照駕車、酒醉駕車、吸食毒品或迷幻藥駕
車、行駛人行道或行經行人穿越道不依規定讓行人優先通行，因
而致人受傷或死亡，依法應負刑事責任者，加重其刑至二分之一
。
汽車駕駛人，在快車道依規定駕車行駛，因行人或慢車不依規定
，擅自進入快車道，而致人受傷或死亡，依法應負刑事責任者，
減輕其刑。

中華民國刑法第284條
因過失傷害人者，處1年以下有期徒刑、拘役或10萬元以下罰金
；致重傷者，處3年以下有期徒刑、拘役或30萬元以下罰金。